【裁判字號】    97,聲,2156
【裁判日期】    970613
【裁判案由】    選任特別代理人
【裁判全文】
臺灣臺北地方法院民事裁定              97年度聲字第2156號
聲  請  人
即  原  告  財團法人證券投資人及期貨交易人保護中心
法定代理人  丁○○
訴訟代理人  陳譓伊律師
相  對  人
即  被  告  大穎企業股份有限公司
                        之2號.
特別代理人  丙○○
相  對  人
即  被  告  易欣技術工程股份有限公司
特別代理人  乙○○
上列當事人間侵權行為損害賠償事件，聲請人即原告聲請選任相
對人即被告之特別代理人，本院裁定如下：
    主  文
選任丙○○（民國○○年○月○○日生、身分證統一編號：Ｚ00000000
0號、住苗栗縣竹南鎮大埔頂14之2號）於本院95年度金更一字第
1號侵權行為損害賠償事件，為被告即相對人大穎企業股份有限
公司之特別代理人。
選任乙○○（民國○○年○月○○日生、身分證統一編號：Ｚ00000000
0號、住苗栗縣竹南鎮○○街59號）於本院95年度金更一字第1號
侵權行為損害賠償事件，為被告即相對人易欣技術工程股份有限
公司之特別代理人。
    理  由
一、本件聲請意旨略稱：兩造（尚有同案被告甲○○）間侵權行
    為損害賠償事件，業經鈞院以95年度金更一字第1號（下稱
    本案事件）受理，惟相對人即被告大穎企業股份有限公司、
    易欣技術工程股份有限公司因未依限改選董事長、董事及監
    察人，為使訴訟程序順利進行，爰依民事訴訟法第51條規定
    ，聲請選任相對人之特別代理人等語。
二、按「董事會未設常務董事者，應由三分之二以上董事之出席
    ，及出席董事過半數之同意，互選一人為董事長，並得依章
    程規定，以同一方式互選一人為副董事長。」、「董事長對
    內為股東會、董事會及常務董事會主席，對外代表公司。董
    事長請假或因故不能行使職權時，由副董事長代理之；無副
    董事長或副董事長亦請假或因故不能行使職權時，由董事長
    指定常務董事一人代理之；其未設常務董事者，指定董事一
    人代理之；董事長未指定代理人者，由常務董事或董事互推
    一人代理之。」、「董事任期不得逾三年。但得連選連任。
    董事任期屆滿而不及改選時，延長其執行職務至改選董事就
    任時為止。但主管機關得依職權限期令公司改選；屆期仍不
    改選者，自限期屆滿時，當然解任。」，公司法第208條第1
    、3項、第195條分別定有明文。查相對人即被告大穎企業股
    份有限公司（下稱大穎公司）之董事長原為丙○○，因該公
    司屆期未改選董事、監察人，經經濟部以民國95年7月5日經
    授商字第09501137750號函限期該公司於95年10月31日前完
    成改選董事、監察人變更登記，惟大穎公司逾期仍未為改選
    ，其董事、監察人於95年10月31日當然解任，有經濟部商工
    登記資料公示查詢系統公司登記資料查詢表、公司變更登記
    表可稽（見本案事件卷一第191-193頁，卷二第20-22頁）；
    另相對人即被告易欣技術工程股份有限公司（下稱易欣公司
    ）之董事長原為乙○○，因該公司屆期未改選董事、監察人
    ，經經濟部以96年7月3日經授商字第09601143 120號函限期
    該公司於96年9月25日前完成改選董事、監察人變更登記，
    惟易欣公司逾期仍未為改選，其董事、監察人於96年9月25
    日當然解任，有經濟部商工登記資料公示查詢系統公司登記
    資料查詢表、公司變更登記表足憑（見本案事件卷一第189
    、190頁，卷二第78-80頁）。依上開說明，對外代表大穎公
    司、易欣公司之董事長，係由董事互選產生，其董事任期屆
    滿後，未依主管機關即經濟部限期改選，即自限期屆滿時當
    然解任，丙○○、乙○○之董事長職務亦當然解任。
三、次按對於無訴訟能力人為訴訟行為，因其無法定代理人，或
    其法定代理人不能行代理權，恐致久延而受損害者，得聲請
    受訴法院之審判長，選任特別代理人。民事訴訟法第51條第
    1項定有明文。承前所述，大穎公司、易欣公司之董事長依
    序原為丙○○、乙○○，渠等董事長職務依序於95年10月31
    日、96年9月25日當然解任，渠等對各該公司之代理權即告
    消滅，致聲請人即原告與大穎公司、易欣公司間本案事件之
    訴訟程序當然停止（民事訴訟法第170條規定參照）。經本
    院向大穎公司、易欣公司前董事、監察人查詢各該公司有無
    推選新任法定代理人會議資料，亦無結果（見本案事件卷一
    第269、270、272、290頁，卷二第86-90、94、100頁）。則
    聲請人以大穎公司、易欣公司在本案事件因無法定代理人，
    恐致久延訴訟，將使當事人受損害，乃聲請本院選任大穎公
    司、易欣公司之特別代理人等語，合於上開規定，應予准許
    （最高法院90年度台抗字第233號裁定參見）。
四、本院審酌大穎公司、易欣公司之董事長依序原為丙○○、乙
    ○○，僅因各該公司未依限改選董事、監察人，致渠等董事
    長職務當然解任，因渠等仍為各該公司之股東，業於97年6
    月11日具狀表明願意在本案事件擔任各該公司之特別代理人
    ，由丙○○、乙○○在本案事件依序擔任大穎公司、易欣公
    司之特別代理人，對各該公司業務更較一般人知之甚撚，且
    尚查無不利於當事人之情事，於法並無不合。爰裁定如主文
    。
中    華    民    國    97    年    6     月    13    日
                  民事第六庭    法  官  張競文
以上正本係照原本作成
不得抗告（民事訴訟法第483條規定、最高法院88年度第9次民事
庭會議決議）。
中    華    民    國    97    年    6     月    13    日
                                書記官  黃瓊玉


司法院資訊處製作；財團法人民間司法改革基金會備份。
